【裁判字號】    97,交抗,1090
【裁判日期】    970902
【裁判案由】    違反道路交通管理處罰條例
【裁判全文】
臺灣高等法院交通事件裁定            97年度交抗字第1090號
抗  告  人
即受處分人  甲○○
上列抗告人因違反道路交通管理處罰條例案件，不服臺灣臺北地
方法院，中華民國97年7 月31日所為裁定（97年度交聲字第1682
號），提起抗告，本院裁定如下：
    主  文
抗告駁回。
    理  由
一、按「汽車號牌懸掛位置，除原設有固定位置外，應依下列規
    定懸掛固定：一汽車號牌每車兩面，應正面懸掛於車輛前後
    端之明顯適當位置。二曳引車號牌每車二面，應正面懸掛於
    車輛前後端之明顯適當位置。三機器腳踏車及拖車號牌每車
    一面，應正面懸掛於車輛後端之明顯適當位置。但汽缸總排
    氣量550 立方公分以上之大型重型機器腳踏車號牌自中華民
    國96年11月1 日起每車二面，應正面懸掛於車輛前後端之明
    顯適當位置；其前方號牌並得以直式或橫式之懸掛或黏貼方
    式為之。四汽車及曳引車臨時號牌每車二面，應黏貼於車輛
    前後端之適當位置，機器腳踏車及拖車臨時號牌每車一面，
    應黏貼於車輛後端之明顯適當位置。五汽車及曳引車試車號
    牌每車二面，應懸掛於車輛前後端明顯適當位置，機器腳踏
    車及拖車試車號牌每車一面，應懸掛於車輛後端之明顯適當
    位置。汽車號牌不得變造損毀、塗抹或粘貼其他材料、加裝
    邊框或霓虹燈、裝置旋轉架、顛倒懸掛或以安裝其他器具之
    方式使不能辨認其牌號，並不得以他物遮蔽，如有污穢，致
    不能辨認其牌號時，應洗刷清楚。汽車號牌有裁剪或扭曲懸
    掛者，以損毀號牌論。」，道路交通安全規則第11條定有明
    文；再按汽車有已領有號牌而未懸掛或不依指定位置懸掛情
    形者，處汽車所有人新臺幣（下同）3,600 元以上10,800元
    以下罰鍰，並禁止其行駛，道路交通管理處罰條例第12條第
    1 項第七款亦有明文，而依道路交通安全規則第2條第1款所
    定，汽車指在道路上不依軌道或電力架線而以原動機行駛之
    車輛（包括機器腳踏車），故機車所有人亦應依上揭規定為
    之。
二、本件異議人即受處分人甲○○所有之車牌號碼：166—CHB號
    重型車於民國97年6月6日18時15分許在臺市○○區○○路一
    段路段，為警察覺將該機車之號牌裝置於可控制變動之旋轉
    架上，違反道路交通管理處罰條例第12條第1項第7款之規定
    ，經原舉發單位臺北市政府警察局文山分局第一交通分隊警
    員吳國禎當場舉發，並以異議人所有之機車有不依指定位置
    懸掛號牌之違規情形，依道路交通管理處罰條例第12條第 1
    項第7 款之規定，當場掣發臺北市政府警察局掌電字第AOOW
    113886號舉發違反道路交通管理事件通知單，指定應於97年
    6月21日前到案自行繳納罰鍰。嗣異議人於97年6月20日前往
    原處分機關到案接受裁罰，並由原處分機關於97年6 月20日
    依道路交通管理處罰條例第第12條第1項第7款、第2 項之規
    定，以板監裁字第裁41—AOOW113886號裁決書裁處異議人罰
    鍰5,400元，並吊銷號牌，異議人於97年6月20日收受裁決書
    ，並於同年月27日聲明異議，有臺北市政府警察局掌電字第
    AOOW113886號舉發違反道路交通管理事件通知單（見原審卷
    第8 頁）、交通部公路總局臺北區監理所板橋監理站板監裁
    字第裁41—AOOW11388 號違反道路交通管理事件裁決書（見
    原審卷第7頁）、申訴狀（見原審卷第3至6 頁）等資料附卷
    族憑。
三、聲明異議意旨略以：異議人所有車牌號碼：166—CHB號重型
    車之號牌係以螺栓與擋泥版一併鎖固於固定架，該固定架再
    以螺栓緊密固於機車車體二側而合為一體且不會鬆動，且絲
    毫不會影響號牌之辨識，該號牌係併與擋泥版及固定架緊密
    鎖固於機車車體，顯非強施外力無法使之移動，本件顯係舉
    發警員刻意強施外力，使之下移約2至3公分，異議人並無違
    規，原處分機關猶執意開單處罰，顯不合理，為此聲明異議
    ，請求撤銷原處分云云。
四、異議人固辯稱其所有車牌號碼：166—CBH號重型車之號牌係
    併與擋泥版及固定架緊密鎖固於機車車體，並無「不依指定
    位置懸掛」之違規情形；惟查，證人即舉發本件違規事實之
    臺北市政府警察局文山分局第一交通分隊警員吳國禎於原審
    結證稱：異議人所有車牌號碼：166—CBH號重型機車之號牌
    係裝置在可控制變動的旋轉架上，伊現場有實施測試，確認
    上揭重型機車之號牌確實可以往上下自由搬動等情屬實（見
    原審卷第21頁），並有當場舉發違規照片附卷足憑（見原審
    卷第24、25頁），且依上揭當場舉發違規照片清晰可見，異
    議人所有車牌號碼：166—CBH號重型機車之號牌確實可隨下
    方旋轉架往上或朝下移動，又綜觀全卷相關事證並無證據證
    明證人吳國禎誤認上揭違規事實，自不得以證人吳國禎為舉
    發異議人上開違規行為之警員，即認其證詞未為足採，而交
    通警察掣單舉發違反道路交通管理處罰條例所列之違規事實
    ，本質上為行政處分，係公務員基於職務上之權力，依法就
    特定之具體事件所為之具公法上效果之單方行政行為，基於
    公務員為公法上行為具有公信力之原則，該行政行為當可被
    推定為真正，據以處分之事實認定亦可推認係正確無誤，蓋
    公務員一切行政行為如均需預留證據以證其實，則國家行政
    勢必窒礙難行，據此，刑事訴訟法關於犯罪事實證據之規定
    如與屬行政秩序罰之交通違規裁罰本質不合，即不在準用之
    列，況本院遍查全案事證亦無任何證據足資證明證人吳國禎
    錯認違規情事，則執勤員警本其維護交通秩序、安全職責所
    為之舉發，自應受到合法、正確之推定，參以交通部96年 4
    月26日交路字第0960028650號函釋：「查汽車號牌應於原設
    有固定位置或規定之明顯適當位置懸掛固定，道路交通安全
    規則第11條第1 項已有明文，本案車輛號牌擅自裝置於可控
    制變動之旋轉架上，無論行駛有無操作使用，應已違反上開
    規定，自宜適用道路交通安全管理處罰條例第12條第1 項第
    7 款『已領有號牌不依指定位置懸掛』之規定處罰」等語明
    確（見原審卷第23頁），綜上堪認，上揭違規事實已臻明確
    ，異議人空言否認有違規行為，要無可採，本件事證明確，
    異議人違規行為堪以認定，應依法處罰。
五、綜上所述，原審認本件異議人所有上揭重型機車有「已領有
    號牌不依指定位置懸掛」之違規事實應堪認定，原處分機關
    依道路交通管理處罰條例第12條第1項第7款、第2 項及違反
    道路交通管理事件統一裁罰基準及處理細則第43條、第44條
    、第61條等規定，裁處異議人罰鍰5,400 元，並吊銷號牌，
    於法核無違誤。異議人聲明異議，指摘原處分不當，為無理
    由，因予駁回。
六、經核原審裁定認事用法均無不合，抗告人抗告意旨仍以其車
    牌並不會移動云云，惟查：其車牌確會移動已如前述，是其
    抗告核無理由，應予以駁回。
據上論結，應依道路交通案件處理辦法第26條，刑事訴訟法第41
2條，裁定如主文。
中    華    民    國    97    年    9     月    2     日
            刑事第十一庭  審判長法  官  張連財
                                法  官  林明俊
                                法  官  楊照男
以上正本證明與原本無異。
不得再抗告。
                                書記官  陳秋雄
中    華    民    國    97    年    9     月    2     日


司法院資訊處製作；財團法人民間司法改革基金會備份。
